臺灣臺北地方法院民事判決　　　　　　　99年度家訴字第85號
原　　　告　張月華
訴訟代理人　賴俊睿律師
被　　　告　陳金陞
訴訟代理人　蕭隆泉律師
上列當事人間請求分配剩餘財產事件，本院於民國100 年1月7日
言詞辯論終結，判決如下：
    主  文
被告應連帶給付原告新台幣7,058,931元，及自民國98年8月22日
起至清償日止，按週年利率百分之5計算之利息。
訴訟費用由被告負擔。
本判決於原告以新台幣705,893元供擔保後，得假執行；但被告
如以新台幣7,058,931元供擔保，得免假執行。
    事實及理由
一、原告起訴主張：原告與被告於民國72年8 月14日結婚，未約
    定夫妻財產制，適用法定財產制，兩造於96年11月23日離婚
    ，被告現存之婚後財產計有價值新台幣（下同）1,051 萬元
    之不動產、國泰銀行存款539,266元、台灣銀行存款2,581,9
    11 元、股票556,890元，合計14,188,067元，無債務。原告
    現存之婚後財產有股票70,206元，剩餘財產為70,206元，則
    兩造剩餘財產之差額為14,117,862元，爰依民法第1030條之
    1規定，請求被告給付剩餘財產差額之二分之一即7,058,931
    元及法定遲延利息等語。並聲明：(一)被告應給付原告7,058,
    931元，及自起訴狀繕本送達翌日起至清償日止，按年息百
    分之5計算之利息。(二)訴訟費用由被告負擔。(三)原告願供擔
    保，請准宣告假執行。
二、被告對於原告主張之剩餘財產差額數額不爭執，惟以兩造婚
    後皆由被告支付家庭生活費用，原告並無工作，兩造在加拿
    大共有一棟房子，稅捐等費用迄今皆是由被告負擔，是原告
    請求將差額平均分配，顯失公平等語，資為抗辯。聲明駁回
    原告之訴，並陳明願供擔保免假執行。
三、兩造不爭執之事實：
(一)兩造於72年8 月14日結婚，未約定夫妻財產制，兩造於96年11
  月23日經法院判決離婚，有戶籍謄本及最高法院96年度台上字
  第2459號判決足參。
(二)兩造剩餘財產之差額為14,117,862元。
(三)兩造共有加拿大門牌號碼957 Leland Ave CoquitlamV3J.4W3
  B.C.房地，應有部分各二分之一。
四、兩造爭執之事項：原告請求分配剩餘財產差額之二分之一，
    即7,058,931元是否顯失公平？茲論述如下：
(一)兩造在法定財產制關係消滅時，其剩餘財產及差額？
1.按夫妻未以契約訂立夫妻財產制者，除本法另有規定外，以法
  定財產制為其夫妻財產制。法定財產制關係消滅時，夫妻現存
  之婚後財產，扣除婚姻關係存續所負債務後，如有剩餘，其雙
  方剩餘財產之差額，應平均分配。為民法第1005條、第1030條
  之1第1項所明定。
2.被告於法定財產制關係消滅時，其現存之婚後財產計有：價值
  10,510,000元之不動產（門牌號碼為台北縣新店市○○路 700
  巷57號14樓房地，業於97年間出售）、加拿大房地應有部分1/2
  、存款3,121,177元及股票556,890元，合計14,188,067元，有
  兩造不爭執之建物與土地登記謄本、不動產買賣契約書、交款
  備忘錄、被告94年12月1 日持有股票價值明細表、台灣銀行銀
  業部函、國泰世華商業銀行桃園分行函、財政部台灣省北區國
  稅局新店稽徵所函、財政部台北市國稅局94年度綜合所得稅各
  類所得資料清單、台灣集中保管結算所股份有限公司函、台灣
  證卷交易所個股日成交資訊可參。且當時被告並無債務，是被
  告之剩餘財產應為加拿大房地應有部分1/2及14,1 88,067元。
3.原告於法定財產制關係消滅時，現存之婚後財產計有：加拿大
  房地應有部分1/2，股票70,206元，有原告94年12月1日持有股
  票價值明細表可參，亦無債務，是原告之剩餘財產為加拿大房
  地應有部分1/2及70,206元。
4.則原告與被告之剩餘財產差額應為14,117,861元（計算式：14
  ,1 88,067－70,206＝14,117,861元）。
(二)按剩餘財產差額平均分配，是否顯失公平？
1.按民法第1030條之1 之立法理由明示法定財產關係消滅時，夫
  妻雙方剩餘財產之差額，平均分配方為公平，以貫徹男女平等
  之原則，例如夫在外工作或經營企業，妻在家操持家務、教養
  子女備極辛勞，使夫得無內顧之憂，專心發展事業，其因此所
  增加之財產，不能不歸公於妻子之協力，則其剩餘財產，除因
  繼承或無償取得者外，妻自應有平均分配之權利。惟夫妻之一
  方有不務正業，或浪費成習等情事，於財產之增加並無貢獻，
  自不能使之坐享其成，獲得非分之利益。此際如平均分配，顯
  失公平，應由法院酌減其分配額或不予分配。是剩餘財產分配
  請求權是否應酌減其分配額，應以獲得分配之一方是否有不務
  正業或浪費成習等情事為斷。
2.本件被告雖辯稱原告婚後未曾工作，皆由被告負擔家庭生活費
  用。惟縱令屬實，由於被告工作是飛機機師，常常往返世界各
  地，原告在家照顧子女，亦係分擔家庭事務之一部分，對於被
  告發展事業因此所增加之財產，非無協力。被告既不能證明原
  告有不持家務或浪費成習等情形，僅以前開事由辯稱原告對於
  被告增加之財產，並無貢獻，按剩餘財產平均分配，顯失公平
  云云，洵無可取。
五、綜據上述，原告與被告於法定財產制關係消滅時，雙方剩餘
    財產之差額為14,117,861元。原告依民法第1030條之1第1項
    ，請求被告給付差額之二分之一，即7,058,931 元，及自96
    年11月23日起至清償日止，按年利率5%計算之利息，為有理
    由，應予准許。原告及被告均陳明願供擔保，聲請宣告假執
    行或免假執行，並無不合，爰分別酌定相當之擔保金額准許
    之。
六、本件事證已臻明確，兩造其餘攻擊、防禦方法及舉證，經斟
    酌後，認於判決結果不生影響，毋庸一一論述，附此敘明。
據上論結：本件原告之訴為有理由，依民事訴訟法第78條，判決
如主文。
中    華    民    國   100    年    2     月    8     日
                      家事法庭法      官  郭淑貞
以上正本係照原本作成
如對本判決上訴，須於判決送達後20日內向本院提出上訴狀。如
委任律師提起上訴者，應一併繳納上訴審裁判費。
中    華    民    國   100    年    2     月    9     日
                              書記官  張詠忻